臺灣高等法院刑事裁定
111年度聲字第2864號
聲  請  人  臺灣高等檢察署檢察官
受  刑  人  曾瑋菁



上列聲請人因受刑人數罪併罰有二裁判以上，聲請定其應執行之
刑（聲請案號：臺灣高等檢察署111年度執聲字第1390號），本
院裁定如下：
    主  文
曾瑋菁犯如附表所示各罪所處之刑，應執行有期徒刑伍年肆月。
    理  由
一、聲請意旨略以：受刑人曾瑋菁因違反毒品危害防制條例等數
    罪，先後經判決確定如附表，經請求檢察官聲請定執行刑，
    應依之規定，爰依刑事訴訟法第477條第1項、刑法第50條第
    1項第1款、第2項、第51條第5款規定聲請裁定等語。
二、按刑法第50條關於數罪併罰之規定，業於民國102年1月23日
    修正公布，自同年月25日起施行，將裁判確定前犯數罪而有
    該法條修正後第1項但書所定「一、得易科罰金之罪與不得
    易科罰金之罪。二、得易科罰金之罪與不得易服社會勞動之
    罪。三、得易服社會勞動之罪與不得易科罰金之罪。四、得
    易服社會勞動之罪與不得易服社會勞動之罪」之情形者，明
    定不得併合處罰，以避免不得易科罰金之罪與得易科罰金之
    罪合併而造成得易科罰金之罪無法單獨易科罰金之結果；此
    外，復於該法條第2項修正增列「前項但書情形，受刑人請
    求檢察官聲請定應執行刑者，依第51條規定定之」規定，賦
    予受刑人選擇仍按刑法第51條規定以定執行刑之權利。經比
    較新舊法適用結果，自以修正後之規定較有利於受刑人，依
    刑法第2條第1項從舊從輕之規定，應適用較有利於受刑人之
    修正後刑法第50條規定處斷。本件犯行均在修法前所犯，自
    應比較新舊法適用之問題，依上開說明，修法後之規定有利
    於受刑人，應比較後適用有利於受刑人之法律，亦即應適用
    修正後刑法第50條規定處斷。
三、次按在有二裁判以上者，依第51條之規定，定其應執行之刑
    。而數罪併罰，分別宣告其罪之刑，依下列各款定其應執行
    者：五、宣告多數有期徒刑者，於各刑中之最長期以上，各
    刑合併之刑期以下，定其刑期，但不得逾30年，刑法第53條
    、第51條第5 款分別定有明文。而法律上屬於自由裁量事項
    ，尚非概無法律性之拘束，在法律上有其外部界限及內部界
    限，前者法律之具體規定，使法院得以具體選擇為適當裁判
    ，此為自由裁量之外部界限；後者法院為自由裁量時，應考
    量法律之目的，法律秩序之理念所在，此為自由裁量之內部
    界限。法院為裁判時，二者均不得有所踰越。在數罪併罰而
    有二裁判以上，應定其應執行刑之案件，法院所為刑之酌定
    ，固屬自由裁量事項，然對於法律之內、外部界限，仍均應
    受其拘束（最高法院91年度台非字第32號、92年度台非字第
    187號判決意旨參照）。又數罪併罰，依刑法第51條第5款規
    定，於各刑中之最長期以上，各刑合併之刑期以下，定其刑
    期，但不得逾30年，乃係因刑罰之科處，應以行為人之責任
    為基礎，考量人之生命有限，刑罰對被告造成之痛苦程度，
    係以刑度增加而生加乘效果，而非等比方式增加，如以實質
    累加方式執行，刑責恐將偏重過苛，採限制加重原則，授權
    法官綜合斟酌被告犯罪行為之不法與罪責程度、各罪彼此間
    之關聯性（例如數罪犯罪時間、空間、各行為所侵害法益之
    專屬性或同一性、數罪對法益侵害之加重效應等）、數罪所
    反應被告人格特性與傾向、對被告施以矯正之必要性等，妥
    適裁量最終具體應實現之刑罰，以符罪責相當之要求。因此
    法院於酌定執行刑時，應體察法律恤刑之目的，為妥適之裁
    量，俾符合實質平等原則，否則有悖於公平正義，即有裁量
    權行使不當之違失（最高法院105年度台抗字第626號、105
    年度台抗字第715號裁定意旨參照）。
四、經查：
㈠、受刑人於附表「犯罪日期」欄所示之時間，因違反毒品危害
    防制條例案件，經法院先後判處如附表「宣告刑」欄所示之
    刑，其中編號1、2所示之刑，並諭知以新臺幣1千元折算1日
    為其易科罰金之折算標準，復分別於如附表「判決確定日期
    」欄所載日期確定在案；而本院為上開案件犯罪事實最後判
    決之法院等情，有如附表所示之刑事判決、本院被告前案紀
    錄表在卷可稽（見本院卷第17至25、59至120、137至151頁
    ）。又上開案件分別屬得易科罰金之罪、不得易科罰金之罪
    ，依刑法第50條第1項但書第1款規定，本不得併合處罰，惟
    業經受刑人請求檢察官向本院聲請合併定應執行刑一節，亦
    有臺灣新北地方檢察署定刑聲請切結書在卷可憑（見本院卷
    第9頁）。本院審核受刑人所犯如附表所示之罪，均係於附
    表編號1所示判決確定日期前為之，核與首揭規定並無不合
    ，認檢察官聲請為正當，應予准許。
㈡、經徵詢受刑人之意見，受刑人並未就附表所示之罪定應執行
    刑一事表示意見（見本院卷第9頁），本院衡酌受刑人所犯
    如附表所示各罪，編號1、2均為施用二級毒品罪，編號3為
    共同販賣二級毒品罪及販賣二級毒品罪，罪質相異，侵害法
    益、犯罪情節等均有不同，責任非難重複程度較低，各自侵
    害法益之加重效應較為獨立，暨其所犯之罪所反映出之人格
    特性與傾向，並審酌附表編號1、2之罪，曾定應執行有期徒
    刑7月，附表編號3之罪，曾定應執行有期徒刑5年，及附表
    所示各罪宣告刑總和上限之內、外部性界限，爰依刑法第51
    條第5款規定，其中有期徒刑部分定其應執行如主文所示之
    刑。至附表編號1、2所示之罪宣告刑雖經諭知易科罰金折算
    標準，惟因與附表其餘不得易科罰金之罪合併處之結果，本
    院於定執行刑時，自不得諭知易科罰金折算標準。另附表編
    號1、2所示之罪，依本院被告前科紀錄表所載，雖已執行完
    畢，惟仍得由檢察官於換發執行指揮書時，扣除該部分已執
    行完畢之刑，並不影響本件定其應執行刑之結果，併此敘明
    。
㈢、另受刑人於定刑聲請切結書中固表明：希望法院能就附表編
    號3與110年執助量字第2276號一併定應執行刑等語。惟檢察
    官就數罪中之何部分如何為定應執行刑之聲請，屬其職權之
    行使，法院尚無審酌之餘地，受刑人是否尚有其他應合併定
    執行刑之罪刑，僅能由該管檢察官另聲請法院裁定，法院不
    能逾越聲請範圍，就檢察官未聲請定其應執行刑之案件逕予
    審酌。受刑人如認前述案件與本件檢察官聲請定刑之案件，
    亦合於數罪併罰之要件，尚得依刑事訴訟法第477條第2項之
    規定，請求管轄之檢察署檢察官另行聲請更定執行之刑，亦
    此敘明。
據上論斷，應依刑事訴訟法第477條第1項，刑法第2條第1項但書
、第53條、第51條第5款、第50條第1項但書、第2項，裁定如主
文。
中　　華　　民　　國　　111 　年　　9 　　月　　13　　日
                  刑事第十九庭  審判長法　官  曾淑華
                                      法　官  黃惠敏
                                      法　官  李殷君
以上正本證明與原本無異。
如不服本裁定，應於收受送達後五日內向本院提出抗告狀。
                                      書記官  周彧亘
中　　華　　民　　國　　111 　年　　9 　　月　　13　　日